【裁判字號】    97,消債更,1382
【裁判日期】    980430
【裁判案由】    更生事件
【裁判全文】
臺灣臺南地方法院民事裁定          97年度消債更字第1382號
聲  請  人
即  債務人  甲○○
上列當事人聲請消費者債務清理條例之更生事件，本院裁定如下
：
    主  文
聲請駁回。
聲請費用壹仟元由聲請人負擔。
    理  由
一、按債務人不能清償債務或有不能清償之虞者，得依本條例所
    定更生或清算程序，清理其債務，消費者債務清理條例第3
    條定有明文。又聲請更生或清算不合程式或不備其他要件者
    ，法院應以裁定駁回之，但其情形可以補正者，法院應定期
    間先命補正，復為同條例第8條所明定。
二、本件聲請意旨略以：聲請人即債務人甲○○有不能清償債務
    或有不能清償之虞之情事，前已提出債權人清冊，以書面向
    最大債權金融機構有限責任高雄第二信用合作社銀行（下稱
    高雄二信）請求共同協商債務清償方案，惟高雄二信提出之
    協商方案為60期，按月需償還新臺幣13,000元，然聲請人任
    職海軍兩棲保修廠每月薪資46,670元，目前因法院執行扣薪
    中薪資僅剩31,328元，復支出必要生活費用及扶養費用共計
    24,457元，是聲請人無力負擔高雄二信提出之協商還款條件
    ，因而協商不成立。聲請人之無擔保或無優先權債務總額未
    逾1,200萬元，復未經法院裁定開始清算程序或宣告破產，
    為此，依消費者債務清理條例提出本件更生之聲請等語。
三、衡諸債之關係，係以當事人間之信賴關係為基礎，為社會經
    濟組織之重要支柱，故當事人於以法律行為追求自己之利益
    之際，亦應顧及對方之利益，並考量債權債務在社會上之作
    用，本於誠實及信用之原則，行使債權及履行債務。是對於
    已陷入經濟上困境之消費者，若任其於惡性循環之債務窘境
    中生存，將衍生嚴重之社會問題，難以維持安定之社會經濟
    秩序，故為兼顧債權人、債務人雙方之利益，對陷於經濟上
    困境之消費者，乃允其於消費者債務清理條例施行後，得選
    擇以重建型之更生程序或清算型之清算程序清理其債務，藉
    以妥適調整債務人與債權人及其他利害關係人間之權利義務
    關係，保障債權人獲得公平受償，並謀求消費者經濟生活之
    重建復甦機會。惟若債務人履行債務並無困難，僅係為圖謀
    減免債務，而不為債務之履行，自有違債權契約為誠信契約
    之本旨。
四、經查：
  (一)聲請人曾於民國 (下同)97 年6月24日向最大債權金融機構
    高雄二信申請前置協商，經本院發函向高雄二信詢問與聲請
    人前置協商之情況，由該銀行查覆結果稱其可提供70期，利
    率5%，月繳13,000元之協商方案，聲請人仍表示每月僅能支
    付1,000元，而無法達成協商共識，銀行遂於97年9月5日出
    具前置協商不成立通知書予聲請人，有聲請人提出之協商不
    成立通知書及高雄二信97年9月5日之民事陳報狀在卷可稽（
    見本院卷第22頁、第112頁至第123頁）。
  (二)聲請人主張平均月薪每月46,670元惟受強制執行扣薪後僅餘
    31,328元，有聲請人97年四月至九月薪資明細影本、高雄二
    信扣薪收據、債權受償計算表檢卷可參 (見本院卷第23頁、
    第30頁、第114頁)，堪認真實。
  (三)聲請人主張每月必要生活費用膳食費5,100元、房屋貸款13,
    400元、保險費每月1,172元、退撫費1,720元、水費每月250
    元、電費每月807元、交通雜支費每月3000元，另支出父母
    扶養費10,000元，每月共計33,729元云云，惟查：
    1.聲請人主張每月必要生活費用33,729元，雖有水電費用單
      據、薪資明細表、及房貸帳存摺影等附卷可參 (見本院卷
      第30頁至第39頁)，惟其他項目並未提出任何積極文件以
      實其說，尚難認聲請人上該主張可採，本院爰採行政院內
      政部公告最低生活費一覽表，以97年臺灣省最低生活費用
      9,829元為聲請人每月必要支出。又聲請人主張因其父年
      邁無收入，母有打零工收入不穩定本院爰採行政院內政部
      力最低生活費一覽表，以97年臺灣省最低生活費用9,829
      元計，而其他法定扶養人無力扶養，故須由其每月支出扶
      養費用等情，雖提出戶籍謄本、其母楊喜妹 (身分證統一
      編號：Ｚ000000000號)於萬泰商業銀行 (下稱萬泰銀行)之
      薪資帳戶存摺影本為據，惟楊喜妹97年5月至11月薪資收
      入分別為8,500元、8,500元、8,500元、5,500元、11,000
      元、11,000元、11,000元，平均月收入為10,667元 (小數
      點以下四捨五入)，非無工作能力需扶養之人；而聲請人
      之父張福課 (身分證統一編號：Ｚ000000000號，25年5月
      26日生)年逾70，本院爰採98年度綜合所得稅免稅額，每
      人每年123,000元為計算基準，扶養費用以每月10,250元
      計。惟聲請人徒言其兄張詠翔 (身分證統一編號：Ｚ00000
      0000號)無力扶養而未提出證據以實其說，不足採信，本
      院認定聲請人應分擔其父二分之一扶養義務為已足，故每
      月扶養費用以5,125元計 (計算式：10,250/2=5,125)。綜
      上，本院認聲請人每月最必要支出與扶養費用共14,954元
      為已足。
    2.聲請人主張其尚需以薪資支付房屋貸款，每月有13,400元
      之支出，並附其母楊喜妹之大眾銀行及日盛銀行房貸帳戶
      影本、土地建物登記謄本為證 (見本院卷第95頁至第104
      頁)，惟上開房屋貸款之借款人為聲請人之母，尚非聲請
      人，聲請人主張係借名登記云云，又未舉證以實其說，難
      以憑採。則聲請人既非該等貸款之借款人，要無由聲請人
      負擔該等債務而損及其自身債權人之必要，聲請人理應以
      清償自身之債務為優先，卻選擇繳納上該非名下所有之房
      屋貸款，以圖保存家庭資產，有違債權契約為誠信契約本
      旨，自不得將此部分認為其每月必要支出而排除該部分之
      償債能力。
    3.是以，本院參酌內政部公告之97年度每人每月最低生活費
      9,829元，準此，以聲請人之每月薪資受強制扣款後所餘
      31,328元，扣除聲請人之每月必要生活費用9,829元、扶
      養費用5,125元等必要支出共14,954元後，仍餘16,284元
      ，顯見聲請人尚有相當之資力，並非不能履行最大債權銀
      行高雄二信提出債務清償方案13,000元至明。
  (四)基此，觀諸聲請人之財產、收入資料及必要生活支出，聲請
    人應有能力與各債權人達成分期償還之協議，透過分期償還
    計畫清償債務，聲請人捨此不為，故意造成協商不成立之結
    果，而主張其不能清償債務云云，自不足採。
五、綜上所述，聲請人既非不能清償債務或有不能清償之虞，其
    更生之聲請即不符消費者債務清理條例第3條所定要件，且
    上開欠缺又屬無從補正，依上開說明，自應駁回其更生之聲
    請，爰裁定如主文。
中    華    民    國    98    年    4     月    30    日
                  民事第二庭  法  官  李杭倫
上為正本係照原本作成。
如不服本裁定，應於裁定送達後10日內，以書狀向本院提出抗告
，並繳納抗告費新臺幣1千元。
中    華    民    國    98    年    4     月    30    日
                              書記官  蔡曉


司法院資訊處製作；財團法人民間司法改革基金會備份。
